【裁判字號】    98,聲判,209
【裁判日期】    981110
【裁判案由】    聲請交付審判
【裁判全文】
臺灣臺北地方法院刑事裁定             98年度聲判字第209號
聲  請  人
即 告訴 人  甲○○○
            乙○○
上二人共同
代  理  人  張立業律師
被      告  丙○○
上列聲請人即告訴人因被告詐欺等案件，不服臺灣高等法院檢察
署檢察長中華民國98年9月30日，98年度上聲議字第5814號駁回
聲請再議之處分（原不起訴處分案號：臺灣臺北地方法院檢察署
檢察官98年度偵字第13780號），聲請交付審判，本院裁定如下
：
    主  文
聲請駁回。
    理  由
一、按告訴人不服上級法院檢察署檢察長或檢察總長認再議為無
    理由而駁回之處分者，得於接受處分書後十日內委任律師提
    出理由狀，向該管第一審法院聲請交付審判。法院認為交付
    審判之聲請不合法或無理由者，應駁回之。刑事訴訟法第二
    百五十八條之一、第二百五十八條之三第二項前段分別定有
    明文。
二、本件聲請人甲○○○、乙○○因認：被告丙○○（下逕稱其
    名）係丙○○設計工程事務所負責人，亦係大岩室內裝修有
    限公司合夥人。然意圖為自己不法之所有，於民國九十六年
    十一月二十五日，向聲請人黃靜花與乙○○佯稱，將提供最
    佳品質之設計裝潢修繕服務，使聲請人等陷於錯誤，由聲請
    人乙○○與被告簽訂室內設計工程承攬合約書，約定承攬臺
    北縣板橋市○○路○段一一六號聲請人甲○○○與乙○○住
    處裝潢修繕工程，並於九十七年一月三十一日追加上址四樓
    頂樓漏水修繕工程（下統稱本案工程），且已給付新臺幣（
    下同）一千五百七十五萬元之工程款，詎上開工程迄未完工
    ，且漏水亦未修復，聲請人等始知受騙。又被告係為他人處
    理事務之人，意圖為自己不法之利益，明知上址一樓圍牆拆
    除重建工程，無法取得雜項執照，竟向告訴人等收取三十二
    萬元後，未能取得執照，並經臺北縣政府認定係違建，致生
    損害於聲請人等之財產。涉嫌刑法第三百三十九條第一項詐
    欺取財罪、同法第三百四十二條第一項背信罪。而於九十八
    年三月十八日向臺灣臺北地方法院檢察署提出告訴。然為臺
    灣臺北地方法院檢察署檢察官以無積極證據足認被告有告訴
    意旨所指犯行，而依據刑事訴訟法第二百五十二條第十款規
    定，於九十八年八月二十一日以九十八年度偵字第一三七八
    ○號為不起訴處分。聲請人不服，於法定期間內提起再議，
    又遭臺灣高等法院檢察署檢察長於九十八年九月三十日以九
    十八年度上聲議字第五八一四號駁回再議；聲請人於九十八
    年十月七日收受前揭駁回再議之處分書後仍不服，於法定期
    間內之九十八年十月十六日向本院聲請交付審判等節，有前
    述處分書、駁回再議處分書影本在卷可稽，復據本院調閱該
    等卷宗屬實。
三、聲請交付審判意旨略以：(一)被告施工迄今，仍有多處工程未
    完成、瑕疵，及與被告原先保證之品質不符的情形，檢察官
    未到現場履勘，或囑託公證單位鑑定。也未調查被告是否有
    浮報價格、提供次級材料向聲請人施詐的行為。即率爾認定
    本案係民事糾紛，偵查顯未完備。(二)被告係具備專業之設計
    師，於承攬施作圍牆拆除重建工程前，竟不考量有無法定空
    地問題，也不詢問主管機關能否請領雜項執照，便逕自向聲
    請人開出五十九萬元的價碼，要聲請人先行付款。而將圍牆
    拆除重建。以致該等重建圍牆等被認定違建，使聲請人受有
    財產上損害，構成背信罪嫌。
四、按犯罪事實應依證據認定之，無證據不得推定其犯罪事實，
    刑事訴訟法第一百五十四條定有明文。次按「告訴人之告訴
    ，係以使被告受刑事訴追為目的，是其陳述是否與事實相符
    ，仍應調查其他證據以資審認。」、「證據力之強弱，事實
    審法院有自由判斷之權，故判斷證據力如不違背一般經驗之
    法則，即不得指為違法。」最高法院著有五十二年臺上字第
    一三○○號、二十五年上字第二○五三號判例可資參照（上
    開事實審法院對於證據之判斷職權，於偵查中由檢察官行之
    ）。又行為人如因故意或過失，致不法侵害他人權利時，固
    然須負法律上責任，以得事理之平，但仍將因行為人主觀意
    思、侵害態樣不同，分別由行政、民事、刑事法律制度予以
    規範，不可僅憑某人權利受損，即遽謂行為人係構成刑事上
    犯罪。
五、經查：
  (一)雖聲請人與被告間因本案工程有所糾紛，被告也自承曾因聲
    請人反應工作物有瑕疵，而前往修繕（臺灣高等法院檢察署
    九十八年度上聲議字第五八一四號卷第一三頁參照），足證
    本案工程確有未臻完美之處。但刑法第三百三十九條第一項
    詐欺罪之成立，以意圖為自己或第三人不法所有，以詐術使
    人將本人或第三人之物交付為要件。亦即，被告必須係基於
    前開意圖，施用詐術，使聲請人等陷於錯誤，而交付工程款
    ，方構成詐欺取財罪。不能徒憑被告事後有債務不履行之結
    果，反推被告當然構成詐欺犯罪。經偵查，臺灣臺北地方法
    院檢察署檢察官、臺灣高等法院檢察署檢察長均已詳為推敲
    論定僅屬民事上糾葛而無涉刑事責任，並於不起訴處分書、
    駁回再議處分書中載明，經核並無違誤。聲請人仍執其主觀
    想法，遽認被告構成犯罪，並指摘臺灣臺北地方法院檢察署
    檢察官、臺灣高等法院檢察署檢察長之處分不當，不足採信
    。
  (二)又按「背信罪之成立，以處理他人事務之人，有圖自己或第
    三人得不法利益，或圖加損害於本人之意思，而故為違背其
    任務之行為為要件，如僅因處理事務怠於注意，致其事務生
    不良之影響，則為處理事務之過失問題，既非故意為違背任
    務之行為，自不負若何罪責。」最高法院著有二十二年上字
    第三五三七判例可資參照。固然被告自白：「依規定拆掉舊
    圍牆重蓋要申請雜項執照，因公司行政的疏失沒有申請」等
    語（前揭上聲議卷第一三頁參照），但此一損害聲請人權利
    之結果，經臺灣臺北地方法院檢察署檢察官、臺灣高等法院
    檢察署檢察長偵查後，亦認定無積極證據證明乃基於背信犯
    意為之，並於不起訴處分書、駁回再議處分書中載明，經核
    亦無違誤。聲請人確應循民事程序予以追究，始為正辦。
六、綜上，如何斷定無積極證據足認被告有聲請人所指背信、詐
    欺取財罪嫌乙節，臺灣臺北地方法院檢察署檢察官、臺灣高
    法院檢察署檢察長均已調查明確且詳述理由於原不起訴處分
    書及駁回再議處分書，對照卷內資料，核無不合，是原檢察
    官及臺灣高等法院檢察署檢察長分別予以不起訴處分及駁回
    再議之聲請，洵屬適法。本件交付審判之聲請為無理由，爰
    依刑事訴訟法第二百五十八條之三第二項前段裁定駁回。
中     華    民    國    98    年   11    月   10    日
                   刑事第十庭  審判長法  官    蔡坤湖
                                     法  官    呂煜仁
                                     法  官    姚念慈
上正本證明與原本無異。
本裁定不得抗告。
                                     書記官    劉芸珊
中    華    民    國    98    年    11    月    16    日


司法院資訊處製作；財團法人民間司法改革基金會備份。
